【裁判字號】    92,訴,91
【裁判日期】    920617
【裁判案由】    給付借款
【裁判全文】
臺灣雲林地方法院民事判決  九十二年度訴字第九一號
    原      告  甲○○
    訴訟代理人  丙○○
    被      告  乙○○
                        現居台.
右當事人間請求給付借款事件，經台灣台中地方法院移送前來，本院判決如左：
    主      文
原告之訴駁回。
訴訟費用由原告負擔。
    事      實
甲、原告方面：
  一、聲明：被告應給付原告新台幣（下同）一百一十萬七千九百零三元及自民國九
      十二年三月十三日起至清償日止，按週年利率百分之五計算之利息。
  二、陳述：
  （一）按借用人應於約定期限內，返還與借用物種類、品質、數量相同之物。又繼
        承人對於被繼承人之債務，負連帶清償責任。民法第四百七十八條前段、第
        一千一百五十三條第一項分別定有明文。
  （二）被告先父陳傳鄉曾向原告借款三百萬元週轉，除於八十四年七月二十八日簽
        發到期日為八十六年七月二十八日之同額本票一紙，並以其所有坐落雲林縣
        土庫鎮○○○段一七二地號土地一筆，為原告設定最高限額三百萬元之抵押
        權以供擔保；又陳傳鄉為償還其向雲林縣土庫鎮農會之貸款餘額本金一百零
        九萬五千元及利息一萬二千九百零三元，乃另向原告借款一百一十萬七千九
        百零三元，原告於八十四年八月一日自林口鄉農會信用部將該一百一十萬七
        千九百零三元匯入陳傳鄉於雲林縣土庫鎮農會之帳戶，以結清其貸款本息，
        此有原告之匯款單存根可證。是原告之先父陳傳鄉積欠原告之債務本金總額
        為四百一十萬七千九百零三元，再陳傳鄉為擔保其積欠原告之全部借款本金
        ，並另由其子陳露堂（即被告之兄）簽發票號041703、金額四百三十二萬元
        、發票日八十四年十一月一日、未記載到期日之本票一紙交付原告，並約定
        陳傳鄉應於二年內即八十六年七月二十八日以前返還上開全部借款。
  （三）陳傳鄉於上開約定之清償期屆至後，並未清償。嗣陳傳鄉於九十年一月二十
        七日死亡，其遺產為被告及其他繼承人所繼承，則被告依前揭民法規定，自
        應就陳傳鄉對原告之借款債務，與其他繼承人負連帶清償之責，為此提起本
        訴，且本件僅就上開一百一十萬七千九百零三元之借款部分為請求。
  三、證據：提出戶籍謄本、陳傳鄉之繼承系統表、匯款回條、土地所有權狀、土地
      登記簿謄本及本票二張等為證。
乙、被告方面：
  一、聲明：駁回原告之訴。
  二、陳述：被告之父在世時曾說未向人借錢，只有借錢予人，被告與原告並不認識
      ，原告僅憑一張匯款單即提起本訴，被告不知其是否屬實，而被告之兄陳露堂
      從事中西藥中盤商，應較為了解事情始末。
  三、證據：聲請訊問證人陳露堂。
丙、本院依聲請向土庫鎮農會函查陳傳鄉帳戶匯入款與清償貸款之情形及訊問證人陳
    露堂。
    理      由
一、本件原告起訴主張：被告先父陳傳鄉為償還其向雲林縣土庫鎮農會之貸款本息一
    百一十萬七千九百零三元，曾向原告借款，約定借用期限二年，經原告於八十四
    年八月一日自林口鄉農會信用部將該一百一十萬七千九百零三元匯入陳傳鄉於雲
    林縣土庫鎮農會之帳戶，惟陳傳鄉於清償期屆至後，並未清償，並已於九十年一
    月二十七日死亡，被告為陳傳鄉之繼承人之一，為此本於繼承及消費借貸之法律
    關係訴請被告清償上開借款及遲延利息云云。被告對於其係陳傳鄉之繼承人並不
    否認，惟以陳傳鄉未曾積欠原告借款等語，資為抗辯。
二、經查，原告主張被告係陳傳鄉之繼承人之一，及原告曾於八十四年八月一日自林
    口鄉農會信用部將一百一十萬七千九百零三元匯入陳傳鄉設於雲林縣土庫鎮農會
    之帳戶乙節，業據提出被告所不爭執之陳傳鄉及被告等之戶籍謄本、繼承系統、
    匯款回條為證，並經雲林縣土庫鎮農會於九十二年五月五日以土農信字第一六五
    五號函覆明確，有該農會函文及陳傳鄉之擔保放款分戶卡影本各一紙在卷可稽，
    原告上開主張自堪信屬真實。惟依通常經驗，原告匯款予陳傳鄉上開款項之可能
    原因非僅借款一端，其餘或為清償舊欠，或為給附買賣價金等，均非無可能，被
    告既否認其父陳傳鄉曾向原告借得系爭款項，則原告就其與陳傳鄉間確曾成立系
    爭消費借貸關係之事實，自應負舉證責任。茲原告雖提出陳傳鄉於八十四年七月
    二十八日簽發，到期日為八十六年七月二十八日之三百萬元本票一紙，及雲林縣
    土庫鎮○○○段一七二地號土地登記簿謄本為證，然該三百萬元以及陳傳鄉於上
    開土地為原告所設定之最高限額三百萬元抵押權，乃係另事，與系爭款項並無關
    係，迭經原告自承在卷，是陳傳鄉所簽發之上開三百萬元本票，以及在雲林縣土
    庫鎮○○○段一七二地號土地為原告設定最高限額三百萬元抵押權，與本件既無
    關係，自不足以證明原告所主張之系爭消費借貸關係確屬存在。原告雖又提出被
    告之兄陳露堂所簽發票號041703、金額四百三十二萬元、發票日八十四年十一月
    一日、未記載到期日之本票一紙為證，然此顯係原告與陳露堂間之票據債務關係
    ，與被告無干，且據證人陳露堂到庭證稱「問：那原告為何會匯款給你父親？證
    人：他向我買我父親所有的埤腳段土地，因為當時他沒有自耕能力證明不能過戶
    ，所以先設定抵押，算是買賣價金，先要還清農會之貸款，買賣是由我和原告談
    的，並經我父親同意。」、「問：你與原告之間究竟有無糾紛？證人：只有土地
    買賣糾紛，當時我經濟困難我向我父親談要賣土地金額是六百六十萬元，他已付
    我四百三十二萬元含剛才所述電匯給土庫農會之款項，土地因無法過戶現在土地
    仍沒有過戶，土地僅是一筆，地號新埤腳段一七二號面積是三千三百平方公尺，
    因信用他所以沒有買賣契約書，但有提供給他設定。」等語，似可認原告與陳露
    堂或陳傳鄉之間似有土地買賣糾紛，並非單純之消費借貸關係，是仍難認原告之
    主張屬實。
三、綜據前述，原告既未能就其與被告之被繼承人陳傳鄉間，確有成立系爭一百一十
    萬七千九百零三元消費借貸關係之事實，舉證證明，被告自不負清償系爭款項之
    責任。從而，原告訴請被告清償上開借款及遲延利息，為無理由，應予駁回。
四、據上論結，本件原告之訴為無理由，依民事訴訟法第七十八條，判決如主文。
中      華      民      國    九十二    年      六      月      十七    日
                                    臺灣雲林地方法院民事庭
~B法      官  杭起鶴
右為正本係照原本作成。
如對本判決上訴須於判決送達後二十日內向本院提出上訴狀。（須附繕本）
中      華      民      國    九十二    年      六      月      十七    日
~B法院書記官  張瑛瑢


司法院資訊處製作；財團法人民間司法改革基金會備份。
